【裁判字號】    92,訴,620
【裁判日期】    921118
【裁判案由】    損害賠償
【裁判全文】
臺灣嘉義地方法院民事判決  九十二年度訴字第六二○號
    原      告  乙○○○
    訴訟代理人  甲○○
    送達代收人  丙○○
    被      告  丁○○
右列當事人間請求損害賠償事件，本院於民國九十二年十一月四日言詞辯論終結而判
決如左：
    主      文
被告應給付原告新台幣（下同）肆拾伍萬元，以及從民國九十二年八月十六日起，至
清償日止，按照年息百分之五計算的利息。
原告所提其餘訴訟及假執行聲請，均應駁回。
本案訴訟費用，應由被告負擔五分之四，原告負擔五分之一。
本件判決第一項得假執行，但被告在假執行程序實施前，預先提供肆拾伍萬元擔保後
，可以免除假執行。
    事實及理由
壹、原告主張：
  一、被告承認自九十一年八月至十一月間，與原告配偶李亮通姦而發生多次性行為
      ，被告侵害原告權益，造成原告名譽損失及精神痛苦，依最高法院四十一年台
      上字第二七八號判例意旨：「民法親屬篇施行前之所謂夫權，已為現行法所不
      採，故與有夫之婦通姦者，除應負刑事責任外，因無所謂侵害他人之夫權，惟
      社會一般觀念，如明知為有夫之婦而與之通姦，不得謂非有以違背善良風俗之
      方法，加損害於他人故意，茍其夫確因此受有財產上或非財產上之損害，依民
      法第一百八十四條第一項後段自仍得請求賠償」、五十五年台上字第二０五三
      號判例意旨：「通姦之足以破壞夫妻間之共同生活而非法之所許，此從公序良
      俗之觀點可得斷言，不問所侵害系何權利，對於配偶之他方應構成共同侵權行
      為。婚姻係以夫妻之共同生活為其目的，配偶應互相協力保持其共同生活之圓
      滿安全及幸福，而夫妻互守誠實，係為確保其共同生活之圓滿安全及幸福之必
      要，故應解為配偶因婚姻契約而互負誠實之義務，配偶之一方行為不誠實，破
      壞共同生活之圓滿安全及幸福者，即為違反因婚姻契約之義務而侵害他方之權
      利」，被告和原告配偶通姦，致使原告精神受創甚鉅，故請求精神慰撫金二百
      萬元，及自起訴狀繕本送達被告翌日（九十二年八月十六日）起至清償日止，
      按年息百分之五計算利息，原告並願提供擔保，請求准許宣告假執行。
  二、提出起訴書、判決書各一份（均為影本），作為證明。
貳、被告抗辯：
    侵權行為以故意或過失，不法侵害他人權利為其成立要件，因原告丈夫李亮隱瞞
    已婚的事實，被告不知李亮已婚，雖然曾經和李亮發生性行為，但被告同樣是受
    害者，被告通姦行為欠缺故意或過失要件，故原告請求不合法。況且，被告只是
    農會職員，收入不多，原告請求二百萬元精神慰撫金，顯然偏高，而請求駁回原
    告訴訟，如受不利判決，另願提供擔保，請求免為假執行宣告。
參、本院依職權向財政部台灣省南區國稅局嘉義縣分局、中區國稅局雲林分局調閱雙
    方財產資料。
肆、本院判斷：
  一、被告承認自九十一年八月至十一月間，和原告丈夫發生多次性行為，原告未爭
      執，並有本院九十二年度簡字第七四二號刑事簡易判決附卷證明，可以採信。
      被告抗辯不知李亮已婚，但被告同時承認八十八年認識李亮，知道對方有女兒
      ，沒有問他是否已經結婚。被告與李亮從認識到發生性行為，將近三年時間，
      卻從未詢問李亮是否已婚，明顯違反社會一般人所認知的常情，因此，被告抗
      辯，不能被本院採信。
      被告明知李亮已婚，卻仍和李亮通姦發生性行為，男女通姦不被社會一般人所
      接受，明顯違反善良風俗，並且，破壞原告享受美滿幸福婚姻生活的利益，依
      照民法第一八四條第一項後段規定：「故意以背於善良風俗之方法，加損害於
      他人者亦同」，被告應負侵權行為損害賠償責任。
  二、原告請求被告給付二百萬元精神慰撫金，依照民法第一九五條規定（請看附錄
      法條），原告請求，符合法律規定，但其請求是否合理？本院說明如下：
      被告和原告丈夫通姦，破壞原告婚姻生活，不論其最後結局如何，已對原告造
      成傷害，原告在精神或心理上必定非常難過及痛苦。原告國中畢業，已婚，有
      四個小孩，沒有收入，有房屋一筆及土地九筆；被告專科畢業，離婚，有二個
      小孩，（九十一年度）年收入七十五萬三千七百六十七元，有房屋及土地各一
      筆，分別有財政部台灣省中區國稅局雲林分局及南區國稅局嘉義縣分局財產資
      料清單附卷證明。
      除以上所述個人情形外，本院另再參酌雙方身分地位、家庭因素，以及被告至
      今未與原告達成和解等其他一切情形，而認為四十五萬元慰撫金，可以撫平原
      告所受的精神痛苦。因此，原告請求被告給付二百萬元精神慰撫金，在四十五
      萬元範圍內，可以准許，但超過的部分，則應駁回。
  三、綜上所述，原告根據侵權行為法律關係，起訴請求被告給付主文第一項記載的
      金額、遲延利息，符合法律規定，應該准許。但原告超過主文第一項請求範圍
      的部分，則不具有法律上理由，而應駁回。
伍、雙方均表示願意提供擔保，分別向法院聲請准許或免除假執行宣告。
    原告部分勝訴，部分敗訴，本件給付金額未達五十萬元，依民事訴訟法第三八九
    條第一項第五款規定（請看附錄法條），本院應依職權宣告假執行，於是，本院
    宣告；本件判決第一項得假執行，但被告在假執行程序實施前，可以預先提供擔
    保，而免除假執行。至於原告敗部分，則無法准許，應一併駁回。
陸、訴訟費用負擔的依據；依照民事訴訟法第七十九條但書，判決如主文。
中      華      民      國      九十二    年      十一    月      十八  日
                                  臺灣嘉義地方法院民事第二庭
                                      法  官  甘  大  空
右為正本係照原本作成
如對本判決上訴應於送達後二十日內向本院提出上訴狀
中      華      民      國      九十二    年      十一    月      十八  日
                                      書記官  蕭  琪  男
~F0~
~T40~
附錄法條：
民法第一九五條：
「不法侵害他人之身體、健康、名譽、自由、信用、隱私、貞操，或不法侵害其他人
格法益而情節重大者，被害人雖非財產上之損害，亦得請求賠償相當之金額。其名譽
被侵害者，並得請求回復名譽之適當處分。
前項請求權，不得讓與或繼承。但以金額賠償之請求權已依契約承諾，或已起訴者，
不在此限。
前二項規定，於不法侵害他人基於父、母、子、女或配偶關係之身分法益而情節重大
者，準用之」。
民事訴訟法第三八九條：「下列各款之判決，法院應依職權宣告假執行：
一  本於被告認諾所為之判決。
二  命履行扶養義務之判決。但以起訴前最近六個月分及訴訟中履行期已到者為限。
三  就第四百二十七條第一項至第四項訴訟適用簡易程序所為被告敗訴之判決。
四  （刪除）。
五  所命給付之金額或價額未逾新臺幣五十萬元之判決。」
民事訴訟法第三九二條第二項：
「法院得依聲請或依職權，宣告被告預供擔保，或將請求標的物提存而免為假執行」
。


司法院資訊處製作；財團法人民間司法改革基金會備份。
